臺灣高等法院刑事判決　　　　　　　　　　　　　九十三年度上訴字第二五０四號
　　上　訴　人　台灣基隆地方法院檢察署檢察官
　　被　　　告　甲○○
右上訴人因搶奪等案件，不服臺灣基隆地方法院九十三年度訴字第一七三號，中華民
國九十三年六月三十日第一審判決（起訴案號：臺灣基隆地方法院檢察署九十三年度
請上字第四九號），提起上訴，本院判決如左：
    主  文
原判決關於加重搶奪、無故侵入他人住宅及定執行刑部分撤銷。
甲○○連續以強暴妨害人行使權利，處有期徒刑肆月，如易科罰金，以參佰元折算壹
日。
其他上訴駁回。
前開撤銷改判所處之有期徒刑肆月，如易科罰金以參佰元折算壹日，與上訴駁回所處
之有期徒刑參月，如易科罰金以參佰元折算壹日，應執行有期徒刑伍月，如易科罰金
以參佰元折算壹日。
    事  實
一、甲○○與乙○○原係男女朋友關係，二人於民國九十一年十月九日（起訴書記載
    為十月初某日之不詳時間）凌晨二時許，由甲○○駕駛自小客車搭載乙○○，到
    台北市民生社區附近吃宵夜，行經台北市○○路、民生東路大圓環處，二人於車
    內發生爭執，乙○○多次表示要下車離去，甲○○基於強制之犯意，以徒手強取
    乙○○手提包之強暴手段，欲使乙○○身無分文，無法自行支付車資搭車返回基
    隆市○○區○○街一一二號五樓之一住處（下稱福一街住處），妨害乙○○自行
    選擇交通工具前往他處與否之權利。嗣車輛行經台北市○○○路、撫遠街口時，
    乙○○趁甲○○駕駛自小客車停等交通號誌之機會，從自小客車前座爬至後座從
    後車廂車門逃離返回福一街住處。遭甲○○強行取走之手提包，經乙○○催討後
    ，甲○○始於數日後歸還該手提包。
二、翌（十）日凌晨三時許，甲○○因欲與乙○○見面未果，基於無故侵入他人住宅
    之犯意，在乙○○上開福一街住處某樓層之樓梯間，撿拾他人棄置之繩索一條，
    將繩索綁在福一街住處六樓頂樓架設之不鏽鋼欄杆上，使繩索下垂至福一街住處
    五樓，以往下攀爬繩索之方式，無故侵入該址乙○○房間內，與乙○○發生爭執
    ，並基於同前強制之概括犯意，在乙○○房間內翻箱倒櫃，欲取回其之前向乙○
    ○借款，所簽發交予乙○○以供擔保之面額新台幣（下同）二十六萬五千元之本
    票一張未果，以妨害乙○○本票權利之行使不遂，嗣經乙○○以電話報警處理，
    甲○○見狀即自行離去現場。
三、甲○○復承前侵入他人住宅之概括犯意，於同年十二月十七日（起訴書記載為十
    月十七日）凌晨三時許，以前開未經拆解仍綁在福一街住處六樓頂樓之繩索，以
    相同方式攀爬，無故侵入乙○○住處房間後，與乙○○發生爭執，並於乙○○欲
    以行動電話報警時，又承前之強制犯意，自乙○○手中拿下該行動電話，並抽取
    其中之通話晶片（即ＳＩＭ卡），再次以此強暴方式妨害乙○○報警尋求協助之
    權利得逞，並徒手毆打乙○○但未成傷。甲○○復翻動乙○○房間內各該放置物
    品處所，欲取回前開面額二十六萬五千元本票一張未果，以妨害乙○○本票權利
    之行使不遂，乙○○則趁隙以電話報警，甲○○見狀自大門逃離現場時，因見乙
    ○○之鑰匙一副（共有三支鑰匙）置放於五樓客廳茶几上，為圖日後自由進出乙
    ○○住處，乃強行自茶几上取走乙○○鑰匙一副得逞，而妨害乙○○進出門戶之
    權利。嗣員警據報前往乙○○住處處理時，在該址六樓頂樓扣得甲○○作案用之
    繩索一條，經警通知甲○○後，甲○○始自行將上開ＳＩＭ卡及鑰匙一副歸還乙
    ○○。
四、甲○○對乙○○報警處理一事心生怨懟，另基於恐嚇他人致生危害於安全之概括
    犯意，自九十一年十二月十八日晚間七時五十三分至同月二十日下午四時四十分
    許間，連續多次以其申請使用之行動電話門號（即0000000000號）及
    市內電話（即00000000號）撥打乙○○之行動電話門號（即00000
    00000號），並以在乙○○之行動電話語音信箱內留下「我不會讓你死，只
    會讓你活的很難過」「我不是跟你開玩笑，‧‧‧我大不了坐牢，那樣你會生不
    如死，就算是我威脅你」「我都會在你家樓下等你，‧‧‧遇到我會讓你很難看
    」「我小孩都安排好了，‧‧‧我現在一個人而已，什麼都無所謂」「我會一天
    二十四小時在你家樓下保護你」等以加害身體、自由之事恐嚇乙○○，致使乙○
    ○心生畏懼，致生危害於安全。
五、同年十二月二十一日凌晨三時二十分許，甲○○前往乙○○前開住處按門鈴，並
    於乙○○將大門略為打開查看之際，承前無故侵入他人住宅之概括犯意，強行推
    開大門而再次無故侵入乙○○住宅後，隨即為同在該址內之謝明勳、謝榮甫（即
    乙○○之弟、父）所發覺，而與甲○○發生扭打（甲○○傷害部分未據告訴），
    並由謝明勳報警處理，嗣經警趕往現場逮捕甲○○後，始查知上情。
六、案經被害人乙○○訴由基隆市警察局第三分局報告臺灣基隆地方法院檢察署檢察
    官偵查起訴。
    理  由
一、右開犯罪事實第一項、第四項部分，業業據被告甲○○供認不諱（見本院卷第三
    三、三四、三五、三六頁），此部分事實並經告訴人乙○○指訴甚詳，互核一致
        。其第四項事實部分，復有錄音帶一捲及錄音帶譯文一份、被告使用之行動
        電話門號0000000000及被害人乙○○使用之行動電話門號000
        0000000使用者查詢資料、雙向通聯紀錄各一份在卷可考，被告此部
        分之自白與事實相符，可以採信。又被告在車內強取被害人皮包之目的，係
        為使被害人沒有錢可自行支付車資搭車返回基隆住處，妨害乙○○自行選擇
        交通工具前往他處與否之權利。被告於原審雖辯稱因乙○○之皮包內有其手
        機、皮夾而取走該皮包云云，然此部分業經乙○○否認，且被告之手機及皮
        夾縱然確實置放於被害人手提包內，被告原可於車內請求被害人歸還，並無
        需將手提包強行取走。被告取走手提包之目的，應係達到使被害人無法搭車
        自行離去之意無訛，是其所辯，顯與事實不符，不足採信。
二、被告供認有於犯罪事實欄第二、三、五項所載之時間，以前開方式進入乙○○前
    揭住處，及於第二項之時地欲取回本票無著，暨在第三項時地取走ＳＩＭ卡、鑰
    匙一副並嗣後已返還給乙○○之事實（見本院卷第三四至三六頁），並有基隆市
    警察局第三分局一一０受理案件記錄表一份、扣案之繩索一條、本票影本一紙在
    卷可參。惟否認有何侵入住宅及強制之犯行，辯稱：是乙○○同意其進入屋內，
    伊在找本票及取走ＳＩＭ卡、鑰匙時，均有經乙○○之同意云云。然查：
（一）被告所稱有經乙○○同意一節，已據告訴人乙○○否認在卷，而被告如何於第
      二、三項犯罪事實所載之時間，以將繩索綁在福一街住處六樓頂樓架設之不鏽
      鋼欄杆上，使繩索下垂至福一街住處五樓，以往下攀爬繩索之方式，侵入該址
      乙○○房間內，與乙○○發生爭執，進而欲取走本票無著及拿走ＳＩＭ卡、鑰
      匙等物，並據證人乙○○供述甚明。倘如被告所言係經乙○○之同意進入謝女
      謝女同意云云，核非可信。
（二）又被告既已與謝女發生爭執，顯見其係以強暴手段欲取走本票及拿走ＳＩＭ卡
      、鑰匙等物無訛。況被告既自承取走ＳＩＭ卡之目的係為使被害人無法以行動
      電話報警等語，顯然其取走ＳＩＭ卡之目的係為防害乙○○報警尋求協助之權
      利，與ＳＩＭ卡是否為曾為出借之物品無關；至於鑰匙部分，因前開福一街住
      處非被害人乙○○一人居住之房屋，係與父、母、兄弟共同居住之處所，而被
      告亦自承乙○○之父母反對二人交往，實難以想像未婚之乙○○在父母反對與
      被告交往之情形下，猶交付家中鑰匙任被告自行出入與父母共住之處所，是被
      告前開所辯，與常情相違，且為被害人乙○○所否認，應為事後狡飾之詞，不
      足採信。
（三）證人楊炳亮即受理報案後至現場處理之員警到院證稱：「十二月十七日接獲民
      眾報案說福一街有糾紛，到現場後，是乙○○來開門，表示被告到家裡來騷擾
      ，我有到頂樓去看，看到有一條繩索綁在欄杆上垂到下方，我將繩索拆下來帶
      回派出所，也有到乙○○的房間內查看，房間內確實有翻動的痕跡。乙○○有
      提供被告的姓名、電話。我回到派出所後和被告聯絡，詢問他有無拿走乙○○
      的電話及鑰匙，對方先否認，我表示如果有拿趕快送到派出所還給乙○○。十
      七日下午我回來上班時，接到乙○○的電話告知，被告已將東西還給他。」等
      語（見原審九十三年五月六日審理筆錄），並提出基隆市警察局派出所員警工
      作紀錄簿節本內為佐，均核與上情相符。
（四）至其犯罪事實欄第五項所載侵入住宅之犯行，並經證人謝榮甫即被害人之父於
      警詢時證稱：「前一天（十二月二十日）我與乙○○都在台北，卻接到警察的
      電話說在福一街一一二號五樓之一有人自殺，我對警察說不可能，但直覺認為
      是被告惡作劇。因為如此，我與乙○○、謝明勳二十日晚上都留在福一街住處
      。到了凌晨（二十一日）聽到有人按電鈴，那時我在睡覺，後來就聽到有人跑
      得急促腳步聲，我起身查看，但看不清楚，直到我兒子（謝明勳）從六樓下來
      ，才知道進來的人是甲○○。」等語（見九十二年度偵字第三六號卷第三九頁
      ），及證人謝明勳即被害人之弟於警詢及原審證稱：「二十一日凌晨三點多，
      聽到樓下有人在爭執及聲響，直覺不尋常，就到樓下客廳查看，聲響從乙○○
      的房間傳出，看到我哥哥和別人在樓梯間拉扯，我趕過去，以為有人闖入我家
      而聯手制伏被告並報警。前一晚（十二月二十日）凌晨三點多，聽到屋外有吵
      雜聲音，有人拍打我的窗戶，問我有沒有人在家，因為當時是深夜，我沒有理
      會，接著聽到警笛聲，才起身從頂樓下樓去看（我住在加蓋的頂樓，沒有辦法
      直接通屋內的客廳，要靠公共樓梯才能到樓下家的大門），看到警察、消防隊
      員在我家門口，問我有人報你家有人自殺，並要我拿鑰匙把大門打開，以確定
      是否有人自殺，我拿鑰匙要開大門時，發現鎖孔有膠無法開啟，為了不讓消防
      隊破壞我家大門，就打電話到我台北的家，是我父親接聽，再讓乙○○接聽電
      話，讓消防隊員確定沒有人自殺。」等語（見九十二年度偵字第三六號卷第三
      九、四十頁），互核一致，並有基隆市警察局派出所員警工作紀錄簿節本一份
      在卷可考，堪可認定被害人前開指述情節並非虛構，可以採信。
（五）被告雖辯稱：「十二月二十一日凌晨係乙○○要伊送小魚到福一街住處」云云
      ，惟被告才於日前（十二月十八日至二十日）以語音信箱留言方式恐嚇被害人
      （即事實四），被害人怎可能在次日（二十一日）凌晨主動與被告和解而打電
      話要求被告送小魚到福一街住處？又被害人乙○○及其家人均懷疑十二月二十
      日向消防隊謊稱上開福一街住處有人自殺之謊報者可能為被告，而住處大門無
      端因此遭受破壞而受到財產損失之情形下，被害人又怎可能主動與被告聯繫要
      求送小魚？且被告係於凌晨三時許一般人均已熟睡之時間至被害人福一街住處
      ，若謂是單純贈送小魚，其送達之時間亦與一般社會經驗相悖，是被告前開所
      辯，與常情不符，不足採信。被告於原審所稱：「因為繩索太細沒有攀爬，只
      是作勢要爬，乙○○怕我跌下來自行開門讓我進入屋內」云云，應屬事後卸責
      之詞，不足採信。又被告另辯稱：「警詢筆錄係員警自行製作完畢後才由伊照
      著唸」云云，惟經原審於九十二年六月九日當庭勘驗結果：「警詢筆錄有連續
      全程錄音，警察問一句、被告才回答，非筆錄製作完畢後，再交由被告朗讀，
      警詢內容與被告之陳述相符。又被告於警詢確自白（第一次九十一年十月一日
      左右）因為她（乙○○）不開門讓我進入，又持我開給他的本票威脅要去告我
      ，我只好利用這條繩索攀爬進入謝家找謝女挽回這段感情。」等情，有原審刑
      事勘驗筆錄一份在卷足參，是被告前開所辯，與事實不符，不足採信。
三、綜上所述，被告上開事證明確，犯行至堪認定。核被告所為，就犯罪事實欄第一
    項係犯刑法第三百零四條第一項之強制罪；第二項係犯刑法第三百零六條第一項
    之無故侵入住宅罪及第第三百零四條第二項、第一項之強制未遂罪；第三項係犯
    刑法第三百零六條之無故侵入住宅罪及第第三百零四條第一項之強制罪；第五項
    係犯刑法第三百零六條第一項之無故侵入住宅罪。就犯罪事實欄第四項部分，則
    係犯刑法第三百零五條之恐嚇危害安全罪。其先後多次強制、侵入住宅、恐嚇等
    犯行，時間緊接，所犯均為構成要件相同罪名，顯均係基於概括犯意為之，應依
    連續犯規定，分別以強制既遂、無故侵入住宅、恐嚇之一罪處斷，並均加重其刑
    。經查，依被告事後已在本院就本票債務與告訴人達成和解，同意給付票款，有
    本院和解筆錄足參，及其兩人原係男女朋友之關係等情以觀，則被告以強暴手段
    取回本票未遂之行為，僅止於意在妨害告訴人行使票據上權利而已，並無不法所
    有之意圖，公訴人認此部分應成立搶奪未遂罪嫌，尚有未洽。因不礙於事實之同
    一性，起訴法條應予變更。所犯強制罪與侵入住宅罪間有方法結果之牽連關係，
    應從一重之強制罪處斷。又所犯強制罪與恐嚇危害安全罪，犯意各別，行為互殊
    ，應分論併罰。起訴書就被告於九十一年十月十日凌晨所犯強制未遂之犯行雖未
    敘及，惟此部分事實與起訴判罪部分，有裁判上一罪關係，為起訴效力所及，本
    院應併予審判。
四、原審就強制及侵入住宅部分，據以論科，雖非無見。然查，原判決就此部分分別
    論處被告加重搶奪既遂、未遂，及一次侵入住宅罪，即有未合，已如前述。檢察
    官依循告訴人之請求，以被告有意詐騙其金錢等語，執以上訴，雖無可取。惟原
    判決關此部分既有可議，即屬無可維持，應就此及定執行刑部分予以撤銷改判。
    爰審酌被告犯罪之動機、目的係因男女朋友間感情失和而衍生之金錢糾紛，竟以
    多次強制、侵入住宅等手段對待被害人，對被害人身體、自由、財產的法益所生
    危害非輕，已與被害人和解但尚未給付，及犯後態度等一切情狀，量處如主文第
    二項所示之刑，並諭知易科罰金之折算標準。扣案之繩索一條，並非被告所有之
    物，自不得宣告沒收。至原判決就恐嚇安全部分，適用上開規定，並審酌上情，
    衡處上訴人有期徒刑三月，及諭知易科罰金之折算標準。經核認事用法均無違誤
    ，量刑亦稱允當。檢察官官依循告訴人之請求，以前揭情詞提起上訴為無理由，
    應予駁回。
五、前開撤銷改判所處之有期徒刑肆月，如易科罰金以參佰元折算壹日，與上訴駁回
    所處之有期徒刑參月，如易科罰金以參佰元折算壹日，應執行有期徒刑伍月，如
    易科罰金以參佰元折算壹日。
據上論斷，應依刑事訴訟法第三百六十九條第一項前段、第三百六十四條、第二百九
十九條第一項前段、第三百條，刑法第五十六條、第三百零四條第一項、第三百零五
條、第三百零六條第一項、第五十五條、第五十一條第五款、第四十一條第一項、罰
金罰鍰提高標準條例第一條前段、第二條，判決如主文。
本案經檢察官呂丁旺到庭執行職務。
中　　　華　　　民　　　國　　九十三　　年　　　九　　　月　　 三十　　日
                              臺灣高等法院刑事第十庭
                                  審判長法  官  溫　耀　源
                                        法  官  邱　同　印
                                        法  官  吳      燦
右正本證明與原本無異。
檢察官部份如不服本判決，應於收受送達後十日內向本院提出上訴書狀，其未敘述上
訴之理由者並得於提起上訴後十日內向本院補提理由書（均須按他造當事人之人數附
繕本）。
被告部份不得上訴。
          　　　　　　　　　　　　　　　書記官  陳　靜　姿
中　　　華　　　民　　　國　　九十三　　年　　　九　　　月　　 三十 　　日
附錄：本案論罪科刑法條全文
刑法第三百零四條
以強暴、脅迫使人行無義務之事或妨害人行使權利者，處三年以下有期徒刑、拘役或
三百元以下罰金。
前項之未遂犯罰之。
刑法第三百零五條
以加害生命、身體、自由、名譽、財產之事，恐嚇他人致生危害於安全者，處二年以
下有期徒刑、拘役或三百元以下罰金。
刑法第三百零六條
無故侵入他人住宅、建築物或附連圍繞之土地或船艦者，處一年以下有期徒刑、拘役
或三百元以下罰金。
